【裁判字號】    94,重勞訴,6
【裁判日期】    950324
【裁判案由】    確認僱傭關係存在等
【裁判全文】
臺灣高雄地方法院民事判決             94年度重勞訴字第6號
原      告  乙○○
訴訟代理人  吳澄潔律師
被      告  台灣中小企業銀行股份有限公司
法定代理人  羅澤成
訴訟代理人  丙○○
            甲○○
            戊○○
上當事人間確認僱傭關係存在等事件，本院於民國95年2 月27日
言詞辯論終結，判決如下：
    主  文
原告之訴駁回。
訴訟費用由原告負擔。
    事  實  及  理  由
一、按當事人喪失訴訟能力或法定代理人死亡或其代理權消滅者
    ，訴訟程序在有法定代理人或取得訴訟能力之本人，承受其
    訴訟以前當然停止，民事訴訟法第170 條定有明文。又該條
    所定之承受訴訟人，於得為承受時，應即為承受之聲明，同
    法第175 條第1 項亦規定甚詳。本件原告法定代理人原為鍾
    甦生，嗣於審理中先後變更為丁○○、羅澤成，並分別聲明
    承受訴訟，有公司基本資料查詢單、財政部民國95年1 月13
    日台財庫字第09503500711 號函文在卷可佐，經核與前開規
    定相符，是其聲明承受訴訟，即屬適法。
二、原告主張：原告自68年起受僱於被告，至93年4 月間，因被
    告認為原告欠缺領導統御、工作協調能力，而將原告自其所
    屬東港分行襄理職務，調派至其所屬三民分行擔任外務專員
    職務，負責招攬授信業務推展之工作，每月薪資仍維持新台
    幣（下同）95771 元（下稱系爭契約）。詎被告竟於93年10
    月26日通知原告終止系爭契約，並於同年11月1 日資遣原告
    。迄原告向高雄市政府勞工局（下稱勞工局）提出申訴，被
    告始以原告有勞動基準法（下稱勞基法）第11條第5 款不能
    勝任所擔任之工作之事由，主張終止系爭契約。按原告並無
    上開事由，被告終止系爭契約自非合法；又被告於93年11月
    1 日拒絕原告繼續提供勞務，自屬受領勞務遲延，依法仍應
    給付該日起至復職前1 日止，按每月95771 元之薪資。爰本
    於系爭契約、民法第487 條報酬請求權。聲明：（一）確認
    兩造間僱佣關係存在；（二）被告應自93年11月1 日起至原
    告復職前1 日止，按月給付95771 元，及按原告職等計算如
    附表所示之各項金額。
三、被告則以：原告經考核小組考評後，認為確屬不能勝任所擔
    任之工作，故被告於給付預告工資及資遣費後，終止系爭契
    約，與法無違；縱認兩造間僱佣關係存在，原告並未現實提
    供勞務，被告亦未受領勞務遲延，故原告自不得請求給付上
    開薪資，又如附表所示之各項金額，並非經常性給與，而係
    具有勉勵、恩惠性質之給與，原告當可決定是否給與等語置
    辯。聲明：原告之訴駁回。
四、兩造不爭執事項：
（一）原告自68年起受僱於被告，至88年4 月間擔任東港分行中
      級專員職務，至90年10月間擔任中級襄理職務，至91年10
      月間擔任存款部襄理職務，迄至93年4 月間，因被告認為
      原告欠缺領導統御、工作協調能力，而將原告自其所屬東
      港分行襄理職務，調派至其所屬三民分行擔任外務專員職
      務，負責招攬授信業務推展之工作，每月薪資仍維持9577
      1 元。
（二）被告於93年11月1 日，以原告有勞基法第11條第5 款不能
      勝任所擔任之工作之事由，主張終止系爭契約。被告雖未
      預告終止系爭契約，但已依同法第16條給付原告預告工資
      。
（三）被告主張終止系爭契約時，曾匯款0000000 元予原告。
五、茲兩造於本院審理時協商爭點為：（一）原告是否有勞基法
    第11條第5 款不能勝任所擔任之工作之情形？被告主張終止
    系爭契約，有無理由？兩造間僱佣關係是否仍然存在？（二
    ）如認兩造間僱佣關係存在，原告請求被告給付上開薪資及
    如附表所示之各項金額，有無理由？
（一）原告是否有勞基法第11條第5 款不能勝任所擔任之工作之
      情形？被告主張終止系爭契約，有無理由？兩造間僱佣關
      係是否仍然存在？
  １﹑按勞基法第11條第5 款規定勞工對於所擔任之工作確不能
      勝任時，雇主得預告勞工終止勞動契約，所謂「確不能勝
      任工作」，非但指能力上不能完成工作，即怠忽所擔任之
      工作，致不能完成，或違反勞工應忠誠履行勞務給付之義
      務亦屬之；又「不能勝任工作」，不僅指勞工在客觀上之
      學識、品行、能力、身心狀況，不能勝任工作者而言，即
      勞工主觀上「能為而不為」，「可以做而無意願做」者，
      即屬違反勞工應忠誠履行勞務給付之義務。
  ２﹑經查，被告於93年4 月間，將原告自其所屬東港分行襄理
      職務，調派至其所屬三民分行擔任外務專員職務時，曾發
      函原告，表示原告應「於三個月內自我調整，改善處理業
      務方式，加強人際溝通能力，並應主動積極拜訪客戶，拓
      展本行各項業務，屆期仍未改善，將予以資遣」等情，為
      兩造所不爭執，並有被告93年4 月12日九三室人考字第09
      30000643號函文在卷可佐（見本院卷一第21頁），堪予認
      定。已徵被告調派原告至所屬三民分行擔任外務專員職務
      時，已促請原告應注意忠誠履行勞務給付之義務。次查，
      原告自68年起受僱於被告，至88年4 月間擔任東港分行中
      級專員職務，至90年10月間擔任中級襄理職務，至91年10
      月間擔任存款部襄理職務，迄至93年4 月間調至三民分行
      擔任外務專員職務等情，業如前述。足徵原告資歷完整，
      應具有忠誠履行勞務給付義務之能力。又查，原告於被告
      所屬三民分行工作期間，經被告考核小組考評後，認為原
      告在「能正確、完整，即時的完成指派工作，且工作量與
      所任職等相當」、「主動學習且具備目前職務應有之基本
      作業能力及熟悉相關業務規章」、「主動推展單位交付之
      各項業務且能達成目標」等項目，仍未能改善等節，有被
      告不適任人員專案輔導期滿考核表在卷可按（見本院卷一
      第61至66頁）。顯見原告就上開各項目，並未忠誠履行勞
      務給付之義務。核與證人即被告所屬三民分行經理楊文泰
      到庭證稱：原告擔任外務專員的業績是倒屬第二名，而最
      後一名是一位工友，工友的薪資、職務與原告不同，自然
      不能與之比較；原告的業績不好（見本院卷第122 頁）等
      語；證人即被告總行人事室考核科科長陳世琿證稱：以原
      告的資歷而言，原告可以推展更多業務；就原告的業績來
      看，沒理由領這麼多薪水（見本院卷一第120 、121 頁）
      等情節大致相符。益徵原告係屬主觀上「能為而不為」之
      怠忽所擔任的工作，自屬違反忠誠履行勞務給付之義務。
      揆諸前開說明，原告即屬確不能勝任所擔任工作無訛。是
      被告依勞基法第11條第5 款不能勝任所擔任工作之規定，
      主張給付預告工資及資遣費後終止系爭契約，即屬有據。
      而按系爭契約既經被告合法終止，則兩造間僱佣關係自不
      存在。
  ３﹑又兩造間僱佣關係既因被告合法終止系爭契約而不存在，
      則上開爭點「（二）如認兩造間僱佣關係存在，原告請求
      被告給付上開薪資及如附表所示之各項金額，有無理由？
      」部分，即無探究必要，附此敘明。
六、綜上，被告依勞基法第11條第5 款規定，主張終止系爭契約
    ，既屬有據，則原告請求確認兩造間僱佣關係存在；暨被告
    應自93年11月1 日起至原告復職前1 日止，按月給付95771
    元，及按原告職等計算如附表所示之各項金額，為無理由，
    應予駁回。
七、本件事證已臻明確，兩造其餘攻擊防禦方法或舉證，無礙本
    件判決結果之判斷，爰不逐一論敘，附此敘明。
八、據上論結，原告之訴為無理由，依民事訴訟法第78條，判決
    如主文。
中    華    民    國    95    年    3     月    24    日
                          臺灣高雄地方法院民事第二庭
                               審判長法      官  李昭彥
                                     法      官  蘇雅慧
                                     法      官  黃呈熹
以上正本證明與原本無異。
如對本判決上訴，須於判決送達後20日內向本院提出上訴狀，同
時表明上訴理由（原判決所違背之法令及其具體內容或依訴訟資
料可認為原判決有違背法令之具體事實）；如已於本判決宣示後
送達前提起上訴者，應於判決送達後10日內補具上訴理由（均須
按他造當事人之人數附繕本）。
中    華    民    國    95    年    3     月    24    日
                                     書  記  官  曾瓊玉
附表
┌──┬───────┬──────────┬─────────────┐
│項次│  給與性質    │   金          額   │    備               註   │
│    │              │                    │                          │
├──┼───────┼──────────┼─────────────┤
│ 一 │年功俸        │一個月9萬3971元     │應依原告職等及調薪幅度變動│
│    │              │                    │                          │
├──┼───────┼──────────┼─────────────┤
│ 二 │考績獎金      │一個月9萬3971元     │應依原告職等及調薪幅度變動│
│    │              │                    │                          │
├──┼───────┼──────────┼─────────────┤
│ 三 │業務獎金      │                    │                          │
│    │工作獎金      │三點六個月          │應依原告職等及調薪幅度變動│
│    │績效獎金      │33萬8295元          │                          │
│    │（被告統稱為業│                    │                          │
│    │務競賽獎金）  │                    │                          │
├──┼───────┼──────────┼─────────────┤
│ 四 │不休假獎金    │一個月9萬3971元     │應依原告職等及調薪幅度變動│
│    │              │                    │（93年度不休假獎金已領：4 │
│    │              │                    │萬6980元）                │
├──┼───────┼──────────┼─────────────┤
│ 五 │三節獎金      │春節  5100元        │應依原告職等及調薪幅度變動│
│    │（福利金）    │端午節3000元        │（93年度三節獎金已領：1萬1│
│    │              │中秋節3000元        │100元）                   │
└──┴───────┴──────────┴─────────────┘


司法院資訊處製作；財團法人民間司法改革基金會備份。
